臺灣橋頭地方法院刑事判決
110年度易字第230號
公  訴  人  臺灣橋頭地方檢察署檢察官
被      告  陳曉鼎
選任辯護人  沈宗興法扶律師
上列被告因違反性騷擾防治法案件，經檢察官提起公訴（110年
度偵字第2195號），本院判決如下：
    主  文
乙○○無罪。
    理  由
一、公訴意旨略以：被告乙○○擔任○○足體養生館（址設：高雄市
    ○○區○○路000號，下稱本案養生館）之按摩師兼任店長之職
    ，明知臀部、胸部上緣、下緣，及二胸中線、腋下及副乳等
    部位，均非屬一般按摩手法下所得碰觸之身體部位，如未經
    本人同意而刻意碰觸，足以引起本人之嫌惡或使本人感受遭
    冒犯而屬身體隱私處，竟意圖性騷擾，於民國109年10月4日
    20時30分許，在本案養生館，以經絡按摩之藉口，乘代號AV
    000-H109195號之告訴人（真實姓名年籍詳卷，下稱A女）不
    及抗拒之際，以手掌貼按A女胸部上緣、下 緣，及二胸中線
    、腋下、副乳，及徒手掐捏A女左側臀部等私密部位之方式
    ，對A女性騷擾得逞。因認被告涉犯性騷擾防治法第25條第1
    項之性騷擾罪嫌。
二、按性侵害犯罪防治法所稱性侵害犯罪，係指觸犯刑法第221
    條至第227條、第228條、第229條、第332條第2項第2款、第
    334條第2項第2款、第348條第2項第1款及其特別法之罪；又
    行政機關、司法機關及軍法機關所製作必須公示之文書，不
    得揭露被害人之姓名、出生年月日、住居所及其他足資識別
    被害人身分之資訊，性侵害犯罪防治法第2條第1項、第12條
    第2項分別定有明文。另性侵害犯罪防治法第12條所定其他
    足資識別被害人身分之資訊，包括被害人照片或影像、聲音
    、住址、親屬姓名或其關係、就讀學校與班級或工作場所等
    個人基本資料，性侵害犯罪防治法施行細則第6條亦有明定
    。本件被告被訴之罪名為性騷擾防治法第25條第1項之罪，
    屬性侵害犯罪防治法所稱之特別之法，為免告訴人之身分遭
    揭露，依上開規定，對於足資識別告訴人A女身分之資訊均
    予以隱匿，先予敘明。
三、按犯罪事實證據認定之，無證據不得認定犯罪事實；不能證
    明被告犯罪者，應諭知無罪之判決，刑事訴訟法第154條第2
    項及第301條第1項分別定有明文。所謂證據，係指足以認定
    被告確有犯罪行為之積極證據而言，該項證據自須適合於被
    告犯罪事實之認定，始得採為斷罪資料。苟積極證據不足為
    不利於被告事實之認定時，即應為有利於被告之認定，更不
    必有何有利之證據（最高法院29年上字第3105號及30年上字
    第816 號判決意旨參照）。又被害人或告訴人與一般證人不
    同，其與被告常處於相反之立場，其陳述之目的，在使被告
    受刑事訴追處罰，證明力自較一般無利害關係之證人陳述薄
    弱。故被害人或告訴人縱立於證人地位而為指證及陳述，亦
    不得作為有罪判決之唯一依據，仍應調查其他證據以察其是
    否與事實相符，亦即仍須有補強證據以擔保其指證、陳述之
    真實性，而為通常一般人不致有所懷疑者，始得採為論罪科
    刑之依據（最高法院108年度台上字第2125號判決意旨參照
    ）。
四、本件公訴人認被告有性騷擾之犯行，無非係以被告於警詢、
    偵訊供述、告訴人A女於警詢及偵查中指述、證人A1、A2於
    警詢及偵查中證述、中華民國傳統整復推拿師職業工會全國
    聯合總會110年7月1日傳整全職聯總亞字第00000000號為其
    主要論據。訊據被告固坦承有於前揭時地為告訴人按摩，然
    堅決否認有何性騷擾犯行。
　　㈠被告辯稱：我從事按摩業都是使用這種手法幫客人按摩，
      臀部我是用指壓、手肘、手掌去按壓，告訴人有披著一條
      大毛巾，我手上也會覆蓋一條毛巾，我有用手指按壓告訴
      人腋下淋巴、鎖骨淋巴及膻中穴、環跳穴，腋下淋巴是用
      手肘、手掌按摩，鎖骨淋巴是用手指按摩，膻中穴是用4
      隻手指按摩心窩的位置，環跳穴是先用手肘按壓，再用左
      右手的大拇指重疊對於同一個點按壓；當天告訴人一進店
      裡就說全身不舒服，店內有些女客人在遇到正面按摩時會
      拒絕，我在幫告訴人按摩告訴人上半身、背部時，沒有特
      別問過告訴人是否可以接受胸部附近、臀部的按摩，因為
      一般都是這樣按，當時沒有先徵詢告訴人的同意，是我疏
      忽了；當時我的徒弟甲○○在旁邊學習，我按摩的手法可以
      讓甲○○看到等語（易字卷第54、57至59頁）。
　　㈡辯護人為被告辯護以：告訴人之指證均為單一指訴，證人A
      1、A2均是聽聞告訴人傳聞，且為一家人，應有其餘證據
      做補強；被告與證人甲○○證述內容，可知被告按摩時均會
      使用毛巾、浴巾，被告並未接觸告訴人之三點部位，臀部
      部位的按摩也符合經驗法則及專業按摩手法，客觀上並非
      性騷擾行為。且被告為告訴人按摩過程中，其等所在之房
      間隔有屏風，證人甲○○可隨時觀察被告在按摩告訴人的過
      程，且按摩過程中告訴人並未有任何抱怨、異樣，也未拒
      絕接受服務。又被告係獨資經營本案養生館，案發當時尚
      在試營運，現今網路評論發達，一但有性騷擾事件發生，
      往後生意就不用做，被告亦有徵詢同意，顯無性騷擾之動
      機與故意而等語（易字卷第238頁）。
五、經查，告訴人有於前揭時間與告訴人之母A1、大嫂A2前往本
    案養生館，由被告提供告訴人按摩服務，被告於服務過程中
    有接觸告訴人之左臀部、腋下身體部位，且被告並未於按摩
    上開身體部位前各別詢問告訴人是否同意各該部位之按摩，
    於按摩過程中告訴人亦未向被告表達不悅或要求停止服務，
    告訴人與A1、A2約於同日22時35分許離開本案養生館等事實
    ，為被告所不爭執（易字卷第57、61頁），核與證人即告訴
    人、A1、A2於警詢、偵查及本院審理中具結證述、證人甲○○
    於本院審理中具結證述大致相符（警卷第7至11、13至17、1
    9至21頁，偵卷第19至21頁，易字卷第101至121、121至134
    頁），並有被告之名片、本案養生館監視器錄影畫面之本院
    勘驗筆錄及截圖照片在卷可佐（警卷第39頁，易字卷第100
    至101、141至153頁），是此部分事實，已堪先予認定。
六、本院之判斷：
　　㈠按性騷擾防治法第25條第1項規定，意圖性騷擾，乘人不及
      抗拒而為親吻、擁抱或觸摸其臀部、胸部或其他身體隱私
      處之行為，構成本罪。而該條所規定之「性騷擾」，係指
      帶有性暗示之動作，具有調戲之含意，讓人有不舒服之感
      覺，行為人具有性暗示而調戲被害人之意，以滿足調戲對
      方之目的，屬性騷擾之犯意（最高法院96年度台上字第67
      36號刑事判決意旨參照）。另性騷擾之認定，應就個案審
      酌事件發生之背景、環境、當事人之關係、行為人之言詞
      、行為及相對人之認知等具體事實為之，性騷擾防治法施
      行細則第2條定有明文。且性騷擾係以行為人主觀上具性
      騷擾之不法意圖，且乘被害人不及抗拒之情況下，客觀上
      為親吻、擁抱或觸摸其臀部、胸部或其他身體隱私處之行
      為為其構成要件。
　　㈡被告按摩告訴人包含腋下淋巴、鎖骨淋巴、二胸中線偏下
      方、臀部等部位，是否屬於性騷擾行為，尚非無疑：
　　　⒈關於被告觸碰告訴人之身體部位，包括臀部，腋下、副
        乳，胸部上緣、下緣及二胸中線等節，告訴人於警詢、
        偵查及本院審理中證述（警卷第8至9頁，偵卷第20至21
        頁，易字卷第105至109、114至119頁）尚屬前後一致。
        然上開內容屬告訴人之指述，仍須有補強證據擔保其真
        實性，始得為論罪之依據。
　　　⒉依被告於警詢、偵查及本院審理中所述，其對於按摩過
        程中有碰觸告訴人之鎖骨淋巴、腋下淋巴、二胸中線偏
        下方（膻中穴至中庭穴之間）、臀部等節均坦承不諱（
        警卷第4至6頁，偵卷第38至39頁，審易字卷第40頁，易
        字卷第57至59、65至69頁）。
　　　⒊則在前揭時地告訴人接受被告提供之按摩服務時，並無
        其他人在場直接見聞，證人A1、A2均是事後聽聞告訴人
        上開指述，核均屬告訴人之單一指述，是被告既否認有
        碰觸告訴人之副乳與胸部上下緣，則在無其餘證據補強
        告訴人指訴情形下，尚難逕認被告確有觸摸告訴人之副
        乳與胸部上下緣。
　　　⒋又關於上開被告碰觸告訴人腋下淋巴、鎖骨淋巴、二胸
        中線偏下方及臀部等身體部位，於一般日常生活情境，
        固屬遭人無端碰觸將有感受嫌惡或冒犯之隱私處，然推
        拿按摩服務本質乃透過不同手法技能（如推、按、壓等
        ），使用於受服務者之皮膚、肌肉，以達成紓解筋骨、
        消除疲勞之目的，則上開身體部位亦可能屬正常按摩服
        務之身體部位，此依中華民國傳統整復推拿師職業工會
        全國聯合總會（下稱推拿師職業工會）110年7月1日傳
        整全職連總亞字第00000000號函（偵卷第53頁），載明
        「推拿按摩身體部位屬傳統整復推拿全身調理，其運用
        之手法按摩之部位，並無明確規範，但對於顧客私密部
        位如：臀部、腋下、副乳、兩胸中線等部位均屬之，應
        盡量避免，如屬必要亦應事先溝通，得到顧客允許後為
        之」等語，即可見上開身體部位於按摩服務中，均非絕
        不允許進行按摩服務之部位。從而，於養生按摩之背景
        、環境，係由按摩師以不同手法接觸受服務者各處身體
        部位之情境下，被告按摩碰觸告訴人之腋下淋巴、鎖骨
        淋巴、二胸中線偏下方及臀部等身體部位，是否屬帶有
        性暗示、調戲意涵之動作而該當性騷擾罪之「意圖性騷
        擾，乘人不及抗拒而觸摸臀部、胸部或其他身體隱私處
        」構成要件，實非無疑。
 　 ㈢被告按摩告訴人包含腋下淋巴、鎖骨淋巴、二胸中線偏下
　　　方、臀部等部位之手法，是否屬於性騷擾行為，亦非無
　　　疑：
　　　⒈依告訴人於警詢、偵訊及本院訊問中均證稱其遭性騷擾
        感受，在於按摩中感到左臀部遭被告用手指掐、胸部上
        下緣及中線以手按壓、腋下及副乳以手掌包覆按壓（警
        卷第8至9頁，偵卷第20至21頁，易字卷第105至109、11
        4至119頁）。然依前開推拿師職業工會函文及一般人對
        於養生按摩認知，可知按摩手法中以手指、手掌、手肘
        對身體不同部位之皮膚肌肉進行不同力道之掐、推、按
        壓等技法，均無不可，重點在於以此方式疏通經絡、緩
        解痠痛，證人甲○○於本院審理中亦證稱：按壓臀部是正
        常的按摩手法，可以用手肘也可以用手指按等語（易字
        卷第223頁），且按摩過程中亦有可能因個人體質、痠
        痛程度或肌肉緊繃情形不同，則按摩過程中關於人體左
        右相對位置之按壓次數、手法是否必須完全一致，並非
        必然，則就告訴人指述情節，是否能逕認被告按摩手法
        屬於係具有性暗示、調戲之碰觸行為，尚有可疑。
　　　⒉證人A1、A2固然於警詢、本院審理中均證述其等與告訴
        人同時間在本案養生館所接受之按摩服務部位及手法，
        與告訴人不同等語（警卷第14至15、20頁，易字卷第12
        3、125、209、212頁），然依前開推拿師職業工會函文
        ，可知按摩手法、部位並無明確規範，則縱使係同一養
        生館之按摩師傅，按摩手法亦可能隨學習時間長短、學
        習對象不同或按摩服務對象不同而有所差異，故本案亦
        難逕以證人A1、A2上開證述，遽認被告上開按摩手法即
        屬於具有性暗示、調戲之觸摸行為。
　　㈣被告是否具有性騷擾之不法意圖及故意，亦乏積極證據。
　　　⒈被告對告訴人上開身體部位進行按摩時，雖未先行就各
        部位逐一確認告訴人之意願，然此部分應屬被告與告訴
        人間關於按摩服務契約內容認定不一致或契約不完全履
        行之問題，被告上開按摩接觸告訴人之行為是否具有性
        騷擾意圖與故意，按前開最高法院判決意旨，仍應依環
        境背景脈絡、被告行為內容與告訴人認知進行綜合判斷
        。
　　　⒉告訴人、A1、A2雖於偵審中均證稱，A1於本案養生館曾
        要求被告為安排A女、A2安排女性按摩師，被告卻仍安
        排由其自行為告訴人按摩等節（警卷第9、14頁，偵卷
        第21頁，易字卷第105、122、205頁），然被告自陳：
        當時店內只有一位女按摩師，我有再確認告訴人的意思
        ，他表示同意，我當時認為本案養生館正準備開店，先
        讓店內的師傅服務，自己賺就好，才會問告訴人是否同
        意由男師傅按摩等語（易字卷第56頁），證人甲○○則證
        稱：關於告訴人等客人的按摩師傅安排，當時他們有要
        求女按摩師，但店內沒有那麼多女師傅，他們還是想要
        按摩，當時店內一位女按摩師與被告喬完之後，客人也
        都接受了等語（易字卷第217頁），則當時由被告提供
        告訴人按摩服務，或屬方便之安排、賺取收入之目的，
        尚不能逕以此推論被告具有性騷擾故意。
　　　⒊又證人A1、A2雖然於偵審中均有證稱告訴人於離開本案
        養生館後，有對於受被告按摩服務感到不舒服之意見與
        疑問，並有難過哭泣、害怕之情緒反應（警卷第15頁，
        易字卷第128至130、133、213頁），足以佐證告訴人指
        訴對於受被告按摩服務之情緒反應，然如前述，被告行
        為是否具有性騷擾意圖與故意，除告訴人之認知外，必
        須綜合背景、環境、被告行為內容具體判斷，尚無從單
        以告訴人個人感受作為唯一之判斷依據。
　　　⒋故依前開所述，被告上開按摩行為是否屬於性騷擾行為
        ，既已有合理懷疑，其是否具有性騷擾意圖，而有故意
        或容任其發生之未必故意，亦無從認定。
七、是以，被告固有於按摩過程中接觸告訴人之上開身體部位，
    然被告之行為客觀上是否該當性騷擾罪之構成要件尚非無疑
    ，主觀上亦無充足證據足以證明被告有性騷擾之意圖與故意
    。縱然被告之按摩行為致告訴人感受不悅、不舒服，然此部
    分應係被告於提供按摩服務時未盡注意及告知義務之契約履
    行問題，尚不得逕以性騷擾罪相繩。
八、綜上所述，起訴書所載關於被告之行為難認構成性騷擾罪，
    檢察官就被告被訴之犯罪事實，所提出之證據尚不足為被告
    有罪之積極證明，亦未達有罪之確信，即難逕對被告為不利
    之認定，被告被訴性騷擾罪尚屬不能證明。是揆諸前揭法條
    及判決意旨，自應為被告無罪判決之諭知。
據上論斷，應依刑事訴訟法第301條第1項，判決如主文。
本案經檢察官丁○○提起公訴，檢察官陳登燦、丙○○到庭執行職務
。
中　　華　　民　　國　　111 　年　　10　　月　　21　　日
                   刑事第一庭    法　官  林筠
以上正本證明與原本無異。
如不服本判決應於收受判決後20日內向本院提出上訴書狀，並應
敘述具體理由。其未敘述上訴理由者，應於上訴期間屆滿後20日
內向本院補提理由書（均須按他造當事人之人數附繕本）「切勿
逕送上級法院」。
中　　華　　民　　國　　111 　年　　10　　月　　25　　日
                                書記官  許琇淳